【裁判字號】    90,簡上,212
【裁判日期】    920226
【裁判案由】    恐嚇
【裁判全文】
臺灣桃園地方法院刑事判決                          九十年度簡上字第二一二號
    上  訴  人  臺灣桃園地方法院檢察署檢察官
    上  訴  人  乙○○  男  七.
    即  被  告
    選任辯護人  范光柱律師
右列上訴人等因被告恐嚇案件，不服本院中壢簡易庭九十年度壢簡字第九０三號中華
民國九十年八月三十日第一審簡易判決（檢察官聲請簡易判決處刑書案號：九十年度
偵字第一一二六九號）提起上訴，本院管轄之第二審地方法院合議庭判決如左：
    主  文
上訴駁回。
乙○○緩刑貳年。
    事  實
一、乙○○係楊梅鎮錫福宮主任委員，於民國九十年六月十日十時至十一時許，在楊
    梅鎮○○路九號三樓大禮堂主持錫福宮信徒大會時，因不滿丁○○屢屢超時發言
    ，認其干擾會議程序，竟用兇惡語氣以客家語對丁○○以加害生命之事恐嚇稱：
    「你多講，出去，一手就打死你」等語，使丁○○心生畏懼，致生危害於丁○○
    之安全。
二、案經桃園縣警察局楊梅分局報請臺灣桃園地方法院檢察署檢察官偵查聲請以簡易
    判決處刑。
    理  由
一、訊之被告乙○○矢口否認有恐嚇之犯行，辯稱：伊並未說上恐嚇之言詞云云。經
    查：
（一）右揭犯罪事實，業據告訴人丁○○於警訊、偵訊、迄本院訊問時指訴甚詳（見
      偵卷第五頁、第十三頁背面、本院九十年十二月二十六日訊問筆錄），並核與
      證人甲○○、丙○○、戊○○於警訊、偵訊、本院訊問時證述被告有前述恐嚇
      言詞之犯行大致相符（見偵卷第六頁背面、第七頁、第八頁、第二十四頁背面
      至第二十五頁、本院九十年十二月二十六日訊問筆錄）。
（二）被告雖於本院訊問時辯稱：當天伊是主席致詞剛要開始，告訴人不讓伊說話，
      並走到伊面前說「你是不是要讓我翻桌子」，伊只講「你最好不要翻，翻了被
      人家打，我不負責」，之後告訴人就離開云云，惟經本院勘驗被告所庭呈之當
      日會議錄影帶，當日會議之程序於司儀介紹主席台各位出席人員並介紹來賓後
      ，主席（即被告）即致詞四十秒後坐下，其後司儀請縣政府邱科長、楊梅鎮民
      政科長、鎮民代表等一一致詞，之後縣總幹事陳述工作報告表、錫福宮常務監
      事致詞、總幹事報告、楊梅鎮長致詞等，待司儀宣布討論事項時間，告訴人才
      發言，並無告訴人於被告為主席致詞時即不讓被告說話或會議一開始即干擾議
      事程序之情形（見本院九十一年二月六日訊問暨勘驗筆錄），是被告前開所辯
      ，顯有不實。被告雖提出證人劉福來、宋英雄、陳源棋等人欲證明其斯時並未
      恐嚇云云。惟經本院訊問證人陳源棋證稱：當時剛開會，主席都未發言，告訴
      人就要發言，後來告訴人就把麥克風還給主席開會，從頭到尾都沒有發生什麼
      事云云；證人劉福來證稱：當時剛開會，主席（即被告）致詞，告訴人搶麥克
      風不給主席講話，當時一百多個會員看到告訴人搶麥克風這麼兇，就通通跑光
      云云；證人宋英雄證稱：在剛剛開會主席致詞時，告訴人有發言，告訴人就跟
      被告一直口角，之後大家哄哄的云云，其三人證述之情，核與本院勘驗錄影
      帶之情形，完全不符，顯難採信。
（三）被告所提出之錄影帶經勘驗雖無告訴人指述之恐嚇情節，惟經本院勘驗該錄影
      帶全程會議程序，其中後段告訴人在信徒余家燄發言時突然自座位走出到講台
      左方，對主席台之人及眾人大聲宣稱：「他（告訴人此時手指被告）要找我們
      打架」等語，此時被告即稱「打架出去」等語（見本院九十一年六月二十六日
      訊問筆錄、九十二年二月十二日審判筆錄），該段錄影帶經本院送請法務部調
      查局鑑定錄影帶是否經剪接，經該局人員鑑定函覆稱：「送鑑之錄影帶經播放
      檢視，發現畫面內容轉變處並無秒差間隔，研判錄製時並不相連續」，並提供
      前述告訴人至主席台前宣稱如上之畫面，與該時間前一秒信徒余家燄發言之照
      片為證（此有法務部調查局九十一年十二月二十三日函附卷可稽），是自該二
      照片明顯看出二者照片前後人物（余家燄、告訴人）之動態顯不相連接之情，
      足證該錄影帶係經剪接而不相連續，則該錄影帶顯不足作為有利於被告之證明
      。又斟諸前述錄影帶中告訴人突向主席台之眾人大聲宣稱：「他（告訴人此時
      手指被告）要找我們打架」等語，被告即稱「打架出去」等語之情況證據，佐
      以告訴人係指證被告稱：「你多講，出去，一手就打死你」等語，衡諸上述客
      觀情狀，告訴人與被告前開錄影帶中之對話，核與一般人聞言後會有之反應應
      屬連貫；再參以被告所提出之證人葉格材證稱：告訴人發言時，被告不給他搶
      麥克風之情，於前述錄影帶內容中亦完全未呈現，益證前開錄影帶並不完整，
      從而被告應有告訴人指述之犯行，應堪認定。
（四）辯護意旨雖謂：告訴人前後所述被告恐嚇之時間並不相符云云，惟查告訴人丁○○年歲已高（民國十二年十月生，已七十餘歲），顯難苛責其對於會議中
      長之開會程序須全程鉅細靡遺記憶清悉，其所述遭恐嚇之時點雖或有不同，惟
      既有前述積極證據可資佐證，前述時間上枝微末節之不一致，並不影響其指述
      之真實性。辯護意旨雖復辯稱：證人甲○○、丙○○、戊○○證稱甲○○恐嚇
      之字詞並不相符，惟查其三人分別證稱被告恐嚇稱：「你多講，出來去，我就
      打死你」、「出來去，我就打死你」等語，究其內容大意實係完全相同，況其
      三人亦均高齡六十歲以上，聽力、記憶力必然退化，亦顯難苛求渠等於上述突
      發狀況下，須對被告恐嚇之用語字字記憶清晰相符，是此亦不足為有利於被告
      之認定。
（五）辯護意旨雖謂：被告並無恐嚇之犯意云云。惟查依證人甲○○證稱：該日是因
      告訴人要繼續發言，被告要遏止他繼續發言，二人起爭執，被告即稱上述恐嚇
      之言詞等語；證人丙○○證稱：被告斯時制止告訴人發言，而為上述恐嚇之言
      詞，被告主持很不耐煩，不希望每人發言太長等語（以上見偵卷第二十四至第
      二十五頁），足見被告斯時係因欲阻止告訴人發言，而稱「你多講，出去，一
      手就打死你」等語，其主觀上顯欲藉此威嚇方式達到阻止告訴人繼續發言之目
      的，堪認其斯時具有恐嚇之犯意，俾使告訴人不再發言，是辯護意旨顯無足採
      。又被告對告訴人口出上述恐嚇言語，亦使告訴人心生畏懼乙節，業據告訴人
      於本院九十年十二月二十六日訊問時證述綦詳，而被告上述恐嚇言語「一手就
      打死你」，客觀言之係指欲加害於被害人生命，顯足以致生危害於安全，而令
      人心生畏懼。
（六）被告雖聲請再傳訊會議當時在場之人員及錄製錄影帶之人員作證，惟查本院已
      依被告之聲請訊問證人劉福來、葉格材、宋英雄、陳源棋四人，其四人證詞並
      非可採已如前述，而本件犯罪事實既有前述積極證據可證，已堪認定，再傳訊
      其他會議當時在場之人員顯無必要；又被告所提供之錄影帶係經剪接，亦經為
      前述之科學鑑定無訛，被告請求傳喚錄製錄影帶之人員作證亦核無必要，附此
      敘明。
（七）綜上，本件事證明確，被告前開所辯顯不足採，其犯行應堪認定。
二、核被告乙○○所為，係犯刑法第三百零五條之恐嚇罪。原審以被告罪證明確，適
    用刑法第三百零五條、第四十二條第二項、罰金罰鍰提高標準條例第一條前段、
    第二條，量處罰金一千元，如易服勞役以三百元折算一日，本院審酌被告犯罪之
    動機係因其主持會議時，告訴人屢屢超時發言，其認為告訴人干擾會議程序，方
    為前述言詞，其目的僅係為阻止告訴人繼續發言，其手段雖有不當，然所生之危
    害尚輕、及被告犯後態度等一切情狀，經核原審認事用法尚無違誤，量刑亦屬適
    當。被告仍執前詞置辯，並否認犯罪，核無理由。又告訴人請求上訴意旨雖稱：
    被告行跡暴劣，事後未向告訴人認錯道歉，原審判決過輕無法達到嚇止犯罪之目
    的云云，惟查告訴人於本院訊問時自承因對錫福宮管理的理念與被告不同，告了
    被告五次之多（見本院九十一年六月二十六日訊問筆錄），再徵諸本院勘驗前述
    會議程序之錄影帶，告訴人確有發言數分鐘後被被告制止，之後麥克風交予其他
    人發言後，告訴人復去主席台拿麥克風欲再發言，又被其他人以和平方式取走之
    情形（見本院九十年十二月二十六日訊問筆錄），顯見告訴人於該次會議程序中
    ，確有超時發言、及於發言後欲再拿麥克風發言而影響會議進行之情事，本院斟
    酌上情，認被告因一時氣憤而為前述言詞固有不當，惟應係一時失慮所致，公訴
    人上訴指摘原判決量刑過輕，核無理由，上訴應予駁回。末查，被告前未曾受有
    期徒刑以上刑之宣告，此有臺灣高等法院被告全國前案紀錄表可憑，其經此偵審
    程序及刑之宣告，應知警惕而無再犯之虞，本院認所宣告之刑以暫不執行為適當
    ，爰併諭知緩刑二年，以勵自新。
據上論斷，應依刑事訴訟法第四百五十五條之一第三項、第三百六十八條、刑法第七
十四條第一款，判決如主文。
本案經檢察官鍾和憲到庭執行職務。
中      華      民      國      九十二      年    二    月    二十六    日
                                     臺灣桃園地方法院刑事第六庭
                                         審判長法  官  周政達
                                               法  官  林春鈴
                                               法  官  林曉芳
右正本證明與原本無異。
不得上訴。
                                               書記官  巫孟蓉
中      華      民    國      九十二      年    二    月    二十七    日


司法院資訊處製作；財團法人民間司法改革基金會備份。
